【裁判字號】    98,交上易,173
【裁判日期】    980812
【裁判案由】    過失傷害
【裁判全文】
臺灣高等法院刑事判決               98年度交上易字第173號
上  訴  人  臺灣臺北地方法院檢察署檢察官
被      告  乙○○
上列上訴人因被告過失傷害案件，不服臺灣臺北地方法院98年度
交易字第196號，中華民國98年5月27日第一審判決（起訴案號：
臺灣臺北地方法院檢察署98年度調偵字第105號），提起上訴，
本院判決如下：
    主  文
上訴駁回。
    事  實
一、乙○○係東南汽車客運股份有限公司之司機，為從事駕駛業
    務之人，於民國97年4 月8 日上午9 時40分許，駕駛車號61
    9-AB號營業大客車（612 路線），沿臺北市○○區○○路由
    南往北行經該路與信義路口，欲左轉信義路西向車道時，原
    應注意車前狀況、減速慢行，且汽車行經行人穿越道，遇有
    行人穿越時，無論有無交通指揮人員指揮或號誌指示，均應
    暫停讓行人先行通過，而依當時天候為晴天、路面無障礙物
    、視距良好等情形，並無不能注意之情事，竟疏未注意及此
    ，即貿然左轉信義路，未禮讓該路口行人穿越道上之行人優
    先通行，致其營業大客車之左前車頭，撞及正由北往南行走
    於行人穿越道上之高嘉坤，致高嘉坤倒地後呈昏迷狀態，並
    受有頭部外傷（蜘蛛網膜下、硬腦膜下出血）、開放性顱骨
    骨折、頭部多處擦傷、雙側肺挫傷之傷害。嗣乙○○於肇事
    後即報案處理，於警察據報前往現場處理時，當場承認為肇
    事人，而於犯罪未被發覺前向該管公務員自首犯罪，並接受
    裁判。而高嘉坤經送醫救治後，仍導致意識、認知、語言、
    吞嚥之障礙及雙側肢體癱瘓之重傷害，目前日常生活完全仰
    賴他人照護，已呈植物人狀態。
二、案經臺灣臺北地方法院檢察署檢察官指定代行告訴人甲○○
    訴由該署偵查起訴。
    理  由
一、上揭犯罪事實，業據被告於原審及本院審理中坦承不諱，核
    與代行告訴人甲○○（即高嘉坤之母）、被害人高嘉坤之妹
    高依湄於偵查中指證發生車禍之情節大致相符，又被害人高
    嘉坤於遭撞擊後受有頭部外傷（蜘蛛網膜下、硬腦膜下出血
    ）、開放性顱骨骨折、頭部多處擦傷、雙側肺挫傷之傷害，
    嗣經送醫救治後，仍導致意識、認知、語言、吞嚥障礙及雙
    側肢體癱瘓，目前日常生活完全仰賴他人照護等情，此有臺
    北醫學大學附設醫院診斷證明書2紙在卷可稽，且經檢察官
    當庭勘驗被害人高嘉坤結果，發現其確已成無意識之狀態（
    見98年度調偵字第105號卷第12頁），足見被害人應已呈現
    植物人狀態，而於身體上受有重大不治或難治之重傷。
二、此外，復有臺北市政府警察局信義分局交通分隊道路交通事
    故現場圖、交通事故補充資料表、當事人談話紀錄表、道路
    交通事故調查報告表、現場及車損照片在卷可資佐證，足認
    被告之自白核與事實相符。按汽車行駛時，駕駛人應注意車
    前狀況，並隨時採取必要之安全措施，且汽車行經行人穿越
    道，遇有行人穿越時，無論有無交通指揮人員指揮或號誌指
    示，均應暫停讓行人先行通過，道路交通安全規則第94條第
    3項、第10 3條第2項分別定有明文。本件被告乃考領有適當
    駕駛執照之人，有前揭道路交通事故調查報告表可參，其駕
    車自應注意上述道路交通安全規定，而依附卷道路交通事故
    調查報告表所載，肇事當時係晴天、路面無障礙物、視距良
    好等情形，並無不能注意之情事，詎被告駕車行經上開交岔
    路口之行人穿越道左轉時，未注意車前狀況並禮讓行人穿越
    道上之被害人高嘉坤優先通行，致其車輛之左前車頭撞及被
    害人，導致被害人因而受有前述之重傷害，足認被告之駕車
    行為顯有過失，且被告之過失犯行與告訴人之重傷害結果間
    具有相當之因果關係。至被告雖表示其行經該肇事路口時為
    綠燈，被害人行走方向亦為綠燈，而聲請調查肇事路口之燈
    光號誌云云，然依被告當時既係由松德路南向北行經路口欲
    左轉信義路，被害人係北向南行走於跨越信義路之行人穿越
    道上之情況，被害人與被告之車行方向同為綠燈，乃正常號
    誌現象，並無為上開調查之必要，附此敘明。從而，本件事
    證明確，被告上開犯行，堪以認定，應依法論科。
三、查被告為營業大客車之司機，係從事駕駛業務之人，而被害
    人因本件車禍遭撞擊後受有頭部外傷、開放性顱骨骨折、頭
    部多處擦傷、雙側肺挫傷之傷害，嗣經送醫救治後，仍導致
    意識、認知、語言、吞嚥障礙及雙側肢體癱瘓，目前日常生
    活完全仰賴他人照護，已呈現植物人狀態等情，業如前述，
    則被害人於身體上顯受有重大不治或難治之重傷，依刑法第
    10條第4 項第6 款之規定，應屬重傷害無疑。
四、核被告所為，係犯刑法第284條第2項後段之業務過失致重傷
    罪。又被告駕車行經行人穿越道時，未依規定禮讓行人優先
    通行，因而致被害人受傷，依法應負刑事責任，自應依道路
    交通管理處罰條例第86條第1項之規定，加重其刑。再被告
    肇事後立即報案處理，並於警方到場處理時，當場向警員坦
    承為肇事人，此有臺北市○○○○○道路交通事故肇事人自
    首情形紀錄表在卷可按，其係於警方未發覺肇事者前坦承肇
    事並接受裁判，合於自首要件，爰依刑法第62條前段規定減
    輕其刑，並依法先加重後減輕之。
五、原審法院判決因認被告前揭犯行事證明確，適用道路交通管
    理處罰條例第86條第1項，刑法第284條第2項後段、第62條
    前段、第41條第1項前段、刑法施行法第1條之1之規定，並
    審酌被告為營業大客車司機，於駕車時本負有較高之注意義
    務，以維用路人及乘客之安全，竟於行經路口時疏未禮讓行
    人穿越道上之行人通行，因而撞及被害人，導致其受有前述
    頭部外傷等傷害，使其呈植物人狀態，被告違反交通安全規
    則之過失程度非輕，然參酌被告任職之公司已支付被害人家
    屬部分醫療及住院費用，此經告訴代理人陳明在卷，及被告
    與被害人家屬雙方對於賠償金額未能達成共識，迄今仍未能
    達成和解，暨被告犯後已坦認犯行，態度尚可，與被害人所
    受重傷程度、被告之素行、教育程度、生活狀況等一切情狀
    ，量處有期徒刑陸月，如易科罰金，以新臺幣壹仟元折算壹
    日。原審判決認事用法均無不合，量刑亦稱妥適，公訴人上
    訴意旨略以被告為營業大客車之司機，為從事駕駛業務之
    人，在案發當時天候為晴天、路面無障礙物、視距良好等情
    形，並無不能注意之情事，竟疏未注意即貿然左轉，並未禮
    讓當時在行人穿越道上行走之被害人高嘉坤，而撞及被害人
    ，致被害人倒地後呈昏迷狀態肢體癱瘓之重傷害，目前日常
    生活完全仰賴他人照護，已呈植物人狀態，實已造成被害人
    本人以及其家屬即告訴人甲○○與其他家屬之重大損害。
    事發後，迄今歷經偵、審之程式，業已一年有餘，但其間被
    告從未對被害人家屬表示歉意，對被害人所受之重大傷害亦
    不予聞問關懷，且迄今仍未能與被害人家屬達成和解，堪認
    其犯後態度甚為惡劣等情，指摘原判決量刑太輕，提起上訴
    。經查，關於刑之量定，係實體法上賦予法院得為自由裁量
    之事項，倘其未有逾越法律所規定之範圍，或濫用其權限，
    即不得任意指摘為違法（最高法院民國75年臺上字第7033號
    判例意旨可資參），況查上訴指摘各項，原審已就刑法第57
    條揭示之各種量刑條件妥為斟酌，難謂有何違法失當之處，
    且被告自始坦承犯行，犯後態度尚非不良，且被告服務公司
    已賠償被害人部分之醫療費（已交付新台幣約80餘萬元），
    目前民事部分尚在民事庭調解中，為告訴人及被告分別陳述
    在卷，有98年7月13日及同月29日準備及審判程序筆錄在卷
    可憑，是公訴人之上訴為無理由，應予駁回。
據上論結，應依刑事訴訟法第368條，判決如主文。
本案經檢察官郭弘佑到庭執行職務。
中    華    民    國    98    年    8     月    12    日
                  刑事第二庭審判長法  官  洪光燦
                                  法  官  李麗玲
                                  法  官  宋明蒼
以上正本證明與原本無異。
不得上訴。
                                  書記官  駱麗君
中    華    民    國    98    年    8     月    12    日
附錄：本案論罪科刑法條全文
刑法第284 條因過失傷害人者，處6 月以下有期徒刑、拘役或5
百元以下罰金，致重傷者，處1 年以下有期徒刑、拘役或5 百元
以下罰金。
從事業務之人，因業務上之過失傷害人者，處1 年以下有期徒刑
、拘役或1 千元以下罰金，致重傷者，處3 年以下有期徒刑、拘
役或2 千元以下罰金。


司法院資訊處製作；財團法人民間司法改革基金會備份。
